【裁判字號】    89,上易,47
【裁判日期】    890208
【裁判案由】    竊盜
【裁判全文】
臺灣高等法院臺南分院刑事判決                      八十九年度上易字第四七號
      上  訴  人   丙○○
      即  被  告
      選任辯護人   蕭敦仁
右上訴人因竊盜案件，不服臺灣雲林地方法院八十八年度易字第八二一號中華民國八
十八年十一月二十五日第一審判決（起訴案號：臺灣雲林地方法院檢察署八十八年度
偵字第三九九五號；暨併案臺灣彰化地方法院檢察署八十八度偵字第八二三八號），
提起上訴，本院判決如左：
      主  文
原判決撤銷。
丙○○連續竊盜未遂，累犯，處有期徒刑肆月。
      事  實
一、丙○○曾於民國八十五年間，因違反麻醉藥品管理條例案件，經臺灣彰化地方法
    院判處有期徒刑二月，如易科罰金，以三百元折算一日確定，並於同年十月十五
    日易科罰金執行完畢；另於八十七年間因賭博案件，經同上法院判處有期徒刑四
    月，如易科罰金，以三百元折算一日確定，並於同年七月二十一日易科罰金執行
    完畢。詎猶不知悛悔，竟基於為自己不法所有意圖之概括犯意，於八十八年七月
    十六日上午之某時，至雲林縣斗六市○○路五二一號乙○○之住處二樓房內，翻
    箱倒櫃，欲竊取財物而未得手（侵入住宅部分未據告訴），嗣同日中午十二時十
    分許，準備下樓離開時，為乙○○發覺逮捕，並報警處理；復於同年八月十二日
    上午十一時三十分許，承前概括犯意，進入彰化縣永靖鄉○○村○○路○段二八
    三號甲○○之住處客廳及二樓房間等處，翻箱倒櫃並損壞櫥櫃之鎖，下手實施竊
    盜，尚未得手，旋為甲○○發覺，並逮捕送警，其二次竊盜均止於未遂階段。
二、案經雲林縣警察局斗六分局報請臺灣雲林地方法院檢察署檢察官偵查起訴，暨彰
    化縣警察局員林分局報請臺灣彰化地方法院檢察署檢察官偵查送請併案審理。
      理  由
一、訊之上訴人即被告丙○○固坦承進入被害人乙○○及甲○○之右址住處，然矢口
    否認有竊盜犯行，辯稱：伊因受家母之委託至雲林縣斗六市榮民之家探望友人，
    順道至同市拜訪自己多年未見友人林秀美，因景觀變異，誤入被害人乙○○之住
    處，適該處未上門，又經叫門，無人回應，且入屋後，一樓亦空無一人，故逕上
    二、三樓，又因未見友人，即反身下樓，甫至一樓處，遇見一男孩，乃告知來意
    ，惟因腳部不適，遂提鞋而下，另其至被害人甲○○住處，則係為租屋云云。
二、惟查：
  (一)本件被告行竊事實，業據被害人乙○○於警訊供指：伊於八十八年七月十五日
    上午九時三十分許，帶家中小孩至二樓就寢，約至同日上午十時四十五分許，始
    至一樓觀賞電視，一直未離開，直至同日中午十二時十分許，見被告提鞋自其住
    處二樓下樓，故將之逮捕，於發生拉扯後，被告即下跪求取原諒，並要求不要報
    警，其表示自該屋後門進入，但伊之住處，實無其所稱後門，另其又謂係一男子
    開門讓其進屋，但被告帶伊至附近查察，則未見該男子，而俟返回伊住處後，上
    訴人至三樓處，表示欲跳樓自殺，但為伊拉住，免使其脫逃，事後發現伊住處二
    、三樓房間，均有遭人翻攪跡象，幸未遺失任何物品等語綦詳（參見原審卷八十
    八年九月三日訊問筆錄、臺灣雲林地方法院檢察署八十八年度偵字第三九九五號
    偵查卷第一一頁反面至第一二頁正面及該案警卷），且有現場照片二幀可佐。惟
    查被害人乙○○於偵查中供稱至中午十二時三十分許要下樓來看電視，才發現有
    一女手持脫鞋赤腳走路云云（見臺灣雲林地方法院檢察署八十八年度偵字第三九
    九五號偵卷第一一頁反面），雖其到樓下看電視時間有所差異，且若依警訊所供
    ，乃係在一樓見被告下樓，但苟依在上開檢察署檢察官偵查中所言，則係自二樓
    下樓時，見被告人在一樓，仍不影響被告之竊盜犯罪事實的成立。
  (二)另被害人甲○○於警訊及偵查中亦指述：渠於八十八年八月十二日上午十一時三
    十分許，在渠上址住處客廳突然發現被告，經質之何以進入其住處，；被告竟謂
    欲找人，並自承打開客廳中之抽屜，但辯稱：伊係為找筆寫下住址云云。經查明
    住處客廳及二樓房間等處，均遭翻箱倒櫃，有一櫥櫃之鎖並遭破壞之情形，而被
    告拔腿脫逃，經伊追至附近路口，方將其攔下送警等語甚明（參見臺灣彰化地方
    法院檢察署八十八年度偵字第八二三八號偵查卷第一一頁反面、第一二頁正面暨
    警卷）。被告所辯前去上址係為租屋，顯屬推諉之詞。被告既對被害人住處客廳
    及二樓房間，翻箱倒櫃，且部分櫥櫃之鎖並遭破壞，即可認為竊盜行為之著手。
  (三)參之，被告供承被害人乙○○之住處與其七年有餘未見之友人林秀美住處外觀迥
    異（參見上揭原審卷筆錄），則其自無擅入之理，尤以，其入屋後，仍四處搜尋
    ，行止自非無疑，進言之，被告自被害人乙○○住處樓上下樓時，提鞋躡足，行
    竊心虛，畏為被害人乙○○發覺之情，彰彰明甚。又被害人甲○○住處未曾告示
    房屋出租之事實，業據其於偵查中敘明在卷（參見上揭臺灣彰化地方法院檢察署
    偵查卷第一二頁正面），而被告亦未遇見被害人甲○○之家人，並與之商談租賃
    事宜，則無筆記被害人甲○○住址之必要，是故，被告所辯，衡之與情理未合。
  (四)雖被告聲請之證人李淑芬於原審到庭證稱：伊等住處所在，甚少人煙，伊聽見機
    車聲音，覺有異狀，乃詢之被告來意，被告表示欲至附近租屋，伊表示並無人欲
    出租房屋等語（參見原審卷八十八年十一月十一日訊問筆錄），並不足據為被告
    有利之推定。反之，證人李淑芬已告知附近無可租賃者，上訴人竟仍恣意進入被
    害人甲○○住處，其行跡益見可疑。易言之，被告經證人李淑芬質詢時，所告稱
    前來租屋等詞，亦屬臨機幌飾之詞，而非其真意。
  (五)另被告請求傳訊證人許麗訪、李淑芬、王秋琴證明其確實欲租屋居住，及請求傳
    喚被害人乙○○、甲○○以瞭解案發當時之情形，經查證人李淑芬己於原審到庭
    結證甚明，原審並已就證人陳述予以判斷，自無再予傳訊之必要。至於證人許麗
    訪雖經原審傳喚而未到庭，然據其致函原審法院稱：被告曾借問其有無房屋出租
    ，伊答稱：「無」外，餘均無所知，有許麗訪之信函存卷可查，足見渠未到庭，
    仍無礙事實之發現。另王秋琴則係被告之母，而待證事項為住屋逢雨即漏，縱或
    屬實，亦無法改變進入他人屋內打開客廳中之抽屜，翻箱倒櫃等事實，顯無傳喚
    之必要；至於被害人均已指訴明確，更無再傳之必要，併此敘明。
  (六)綜上各情，被告前揭辯詞，無非係卸責飾詞，不足採信。本件事證業臻明確，被
    告犯行洵堪認定。
三、查被告進入乙○○屋內行竊未得財物，侵入住宅部分未據告訴，核所為係犯刑法
    第三百二十條第三項、第一項之竊盜未遂罪。被告無故侵入甲○○之住宅，並損
    壞櫥櫃之鎖，行竊未得財物，核其所為係犯刑法第三百零六條第一項之侵入住宅
    罪、第三百二十條第三項、第一項之竊盜未遂罪、第三百五十四條之毀損罪，此
    三罪間有方法結果之牽連關係。其先後二次竊盜犯行，其時間緊接，所犯為構成
    要件相同之罪名，顯係基於概括犯意而為，應依刑法第五十六條連續犯之規定論
    以一罪，並加重其刑，並與前述之牽連關係從一重之連續竊盜未遂罪處斷。又被
    告已著手實施竊盜而不遂，是屬未遂犯，應依刑法第二十六條前段之規定，按既
    遂犯之刑減輕其刑。又被告曾於八十五年間因違反麻醉藥品管理條例案件，經法
    院判處有期徒刑二月確定，而於同年十月十五日易科罰金執行完畢，又於八十七
    年間因賭博案件，經法院判處有期徒刑四月確定，再於同年七月二十一日易科罰
    金執行完畢，有卷附本院被告全國前案紀錄表在卷可按，其於五年以內再犯本件
    有期徒刑以上之罪，為累犯，依刑法第四十七條之規定，加重其刑。再被告之刑
    有二種加重事由及一減輕原因，依法應先遞加重後減輕之。原審以被告罪證明確
    ，因予論罪科刑，固非無見，惟被害人甲○○於警訊中已表明希望對被告提出告
    訴（參見員林分局卷第四頁），原審併案審理時誤為未據告訴，而漏未審理，自
    有未洽。被告上訴意旨，仍執前詞，否認犯罪，雖無理由，然原判決既有可議，
    自應撤銷改判，以期適法。爰審酌被告前科罪行，甫執行完畢未久，即接連再犯
    本件犯行，素行非佳，並見其無自省之意，另參之其犯罪動機、目的、手段、品
    行、智識程度、犯罪後飾詞矯卸及未竊得任何財物等一切情狀，量處有期徒刑四
    月，以資懲儆。
據上論結，應依刑事訴訟法第三百六十九條第一項前段、第三百六十四條、第二百九
十九條第一項前段，刑法第五十六條、第三百零六條第一項、第三百二十條第三項、
第一項、第三百五十四條、第五十五條、第四十七條、第二十六條前般，罰金罰鍰提
高標準條例第一條前段，判決如主文。
本案經檢察官曾顯智到庭執行職務。
中      華      民      國    八  十  九    年      二    月      八    日
                              臺灣高等法院臺南分院刑事第二庭
                                  審判長法官
                                        法官
                                        法官
不得上訴
附錄：本判決論罪法條
刑法第三百二十條第一項、第三項
意圖為自己或第三人不法之所有，而竊取他人之動產者，為竊盜罪，處五年以下有期
徒刑、拘役或五百元以下罰金。
意圖為自己或第三人不法之利益，而竊佔他人之不動產者，依前項之規定處斷。
前二項之未遂犯罰之。


司法院資訊處製作；財團法人民間司法改革基金會備份。
